---
title: "Minería de Datos"
author: "Bodean, Emiliano - Ojeda, Zacarías"
date:  "16 de octubre de 2018"
keywords: "Minería de Datos, sentencia, justicia, demora, reglas de asociación"
abstract: "Se presenta un análisis sobre los tiempos entre inicio y sentencia de causas judiciales, en la búsqueda de identificar patrones o asociaciones que lleven a diferentes tiempos de demora en los mismos. Se ha utilizado el lengueje R y el set de herramientas tidyverse[@tidyverse]"
university: "UTN Regional Paraná"
bibliography: references.bib
output:
  html_document:
    css: lncs.css
    md_extensions: +footnotes
    number_sections: yes
    self_contained: yes
    template: lncs-template.html
    theme: null
  pdf_document:
    fig_caption: yes
    md_extensions: +footnotes
    latex_engine: xelatex
    template: lncs-template.tex
lang: "es-AR"
csl: lncs.csl
---

```{r setup, include=FALSE, warning=FALSE}
knitr::opts_chunk$set(echo = TRUE, warning = FALSE)
if(!require("readr")) install.packages("readr")
library(readr)
if(!require("ggplot2")) install.packages("ggplot2")
library(ggplot2)
if(!require("dplyr")) install.packages("dplyr")
library(dplyr)
if(!require("lubridate")) install.packages("lubridate")
library(lubridate)
if(!require("stringr")) install.packages("stringr")
library(stringr)
if(!require("arules")) install.packages("arules")
library("arules")
if(!require("kableExtra")) install.packages("kableExtra")
library(kableExtra)
if(!require("arulesViz")) install.packages('arulesViz')
library(arulesViz)
if(!require("gridExtra")) install.packages('gridExtra')

def.chunk.hook  <- knitr::knit_hooks$get("chunk")
knitr::knit_hooks$set(chunk = function(x, options) {
  x <- def.chunk.hook(x, options)
  ifelse(options$size != "normalsize", paste0("\\", options$size,"\n\n", x, "\n\n \\normalsize"), x)
})
```

```{r, include=FALSE}
# utiles
mostrar <- function (x, ...) {
   UseMethod("mostrar", x)
}

mostrar.data.frame  <- function (.df, caption) {
  .df %>% 
    head() %>% # mostrando solamente los primeros 6 elementos
    kable(caption = caption) %>% 
    kableExtra::kable_styling(latex_options = c("striped", "scale_down"))
}

```
# Introducción

En el trabajo se realiza un estudio sobre sentencias judiciales, en el análisis se pretende evaluar los tiempos de demora de la sentencias. Detectando patrones comunes, o asociaciones, que resulten significativas con estos tiempo de demora.

Se considera la demora como el tiempo entre que inicia el proceso y la sentencia correspondiente que pone fin al conflicto.

Se cuenta con una base de datos de resoluciones correspondientes al Superior Tribunal de Justicia de la Provincia de Entre Ríos, que a sido debidamente anonimizada, quitando referencias a las partes intervinientes y carátulas de las causas.

El análisis se realiza analizando demoras según el tipo de proceso, debido a que cada tipo de proceso, por su naturaleza, implica diferente tratamiento por parte de los organismos (juzgados) y por ende supone demoras esperables diferentes.

El procesamiento y análisis de datos se ha realizado con el [lenguaje R](https://www.r-project.org)[@RProject], utilizando [dplyr](https://dplyr.tidyverse.org/)[@dplyr] para preprocesamiento de datos, [arules](https://cran.r-project.org/web/packages/arules/index.html)[@arules] para creación de reglas de asociación y [arulesViz](https://cran.r-project.org/web/packages/arulesViz/index.html)[@arulesVis] para visualizarlas. El presente informe se ha realizado en Rmd para producir resultados reproducibles[@reproducibleResearch].

Se puede acceder al código fuente del presente trabajo a través de [repositorio git](https://github.com/zojeda/tpmineria-utnpna.git), o al archivo generado [PDF](https://zojeda.github.io/tpmineria-utnpna/TPMineria.pdf) o la version [WEB](https://zojeda.github.io/tpmineria-utnpna/TPMineria.html).

# Procesamiento de Datos

## Lectura de Datasets

Cargamos los datasets originales. Contamos con un listado de 25279 sentencias las cuales tiene los siguientes datos de interés:

* Tipo de Proceso.
* Fecha de Inicio y Fecha de Resolución.
* Cantidad de Justiciable.
* Circunscripción.
* Materia.
* Capital Reclamado. 
* Organismos.

Este último campo, organismos, esta con un código interno (iep) por lo que se importa otra tabla para traducir este código.

```{r, echo=TRUE, message=FALSE}
sentencias_1c <- read_csv("./sentencias_1c.csv") %>% 
  filter(is.na(mat) | toupper(mat)=="C") %>% 
  # solo incluir materia civil  
  select(-mat) 

organismos <- read_csv("./organismos.csv")
```
## Inspección y categorización de los datos

A continuación hacemos una inspección de los datos para poder categorizarlos en rangos que nos sean útiles para la generación de reglas de asociación.

En las siguientes tablas se ven fragmentos de las tablas de sentencias y organismos sin procesar.

```{r echo=FALSE}
sentencias_1c %>% 
  mostrar(caption = "Sentencias Primera Instancia Original")
```

```{r echo=FALSE, size = 'scriptsize'}
data.frame(variable = names(sentencias_1c),
           tipo = sapply(sentencias_1c, typeof),
           primeros_valores = sapply(sentencias_1c, function(x) paste0(head(x, 2),  collapse = ", ")),
           row.names = NULL) %>% 
  kable(caption = "Datos y Tipos de la tabla de sentencias")
```


```{r echo=FALSE}
organismos %>% 
  mostrar(caption = "Organismos")
```

Se quitan los tipos de procesos "Monitorios", ya que son de mero trámite y no interesan en el análisis. Se eliminan 13687registros.

```{r}
sentencias_1c <- sentencias_1c %>% 
  filter(!grepl("MONITORIO", tproc))
```

Se calcula duración como Fecha de Resolución menos Fecha de inicio, se genera una nueva columna "duracion" y, en la siguiente gráfica, se muestra un fragmento de la nueva tabla.

```{r echo=FALSE}
sentencias_1c <- sentencias_1c %>% 
  mutate(finicio = lubridate::dmy(finicio)) %>% 
  mutate(fres = lubridate::dmy(fres)) %>% 
  mutate(duracion = fres - finicio)

sentencias_1c %>% 
  mostrar(caption = "Sentencias con duración")
```

Se eliminan las filas que tienen datos inválidos de fecha (datos nulos o futuros por error de tipeo). Se eliminan 16 registros.

```{r}
sentencias_1c <- sentencias_1c %>% 
  filter(!is.na(finicio)) %>%
  filter(!is.na(fres)) %>% 
  filter(fres < '2018-09-01', finicio < '2018-09-01')

```

Se calculan los cuartiles 25% y 75% de duración por cada tipo de proceso (tproc), y con estos parámetros se clasifican en rápido, normal o demorado si duración se encuentra en cada uno de los rangos definidos.

* Rápido: duración menor al cuartil 25%
* Normal: duración entre el cuartil 25% y el 75%.
* Demorado: duración mayor al cuartil 75%.

```{r}
demora <- sentencias_1c %>% 
  group_by(tproc) %>% 
  summarise(techo_rapido=quantile(duracion, probs=0.25),
            piso_demorado=quantile(duracion, probs=0.75))

sentencias_1c <- sentencias_1c %>% 
  left_join(demora, by="tproc") %>% 
  mutate(rapido = duracion <= techo_rapido) %>% 
  mutate(normal = duracion > techo_rapido & duracion 
         < piso_demorado) %>% 
  mutate(demorado = duracion >= piso_demorado) %>% 
  select(-duracion, -techo_rapido, -piso_demorado) 
# quitando columnas temporales 
```

En al siguiente tabla se muestra un fragmento de los datos con los cambios realizados.

```{r echo=FALSE}
sentencias_1c %>% 
  mutate(tproc = str_trunc(tproc, 20))%>% 
  mostrar(caption = "Agregando columnas demora") 

```

Se agregan los datos de los organismos para tenerlos separados por columna, actualmente el dato se encontraba en columna iep.

```{r}
organismos <- organismos %>% 
  select(organismo, circunscripcion, localidad, materia)

sentencias_1c <- sentencias_1c %>% 
  left_join(organismos, by = c('iep'='organismo'))

```

Se explora la variable capital reclamado, para definir los rangos y categorizar, graficando tanto el histograma del mismo, como el histograma del logaritmo.

```{r echo=FALSE, fig.height=3.5, fig.width=4, message=FALSE, warning=FALSE}
histograma_cap <- sentencias_1c %>% 
  ggplot() +
  geom_histogram(aes(x=reccap), bins = 7) +
  ggtitle("hist recap") +
  theme(axis.text.x = element_text(angle = 90, hjust = 1))

histograma_logrecap <- sentencias_1c %>% 
  ggplot() +
  geom_histogram(aes(x=log(reccap)), bins = 7) +
  ggtitle("hist log(recap)")

gridExtra::grid.arrange(histograma_cap, histograma_logrecap, ncol=2)
```

Se calculan los cuartiles para evaluar si sirven para parametrizar el capital reclamado (reccap).

```{r}
print('1º Curtil:')
quantile(pull(sentencias_1c[,'reccap']),.25, na.rm = TRUE)
print('2º Curtil:')
quantile(pull(sentencias_1c[,'reccap']),.50, na.rm = TRUE)
print('3º Curtil:')
quantile(pull(sentencias_1c[,'reccap']),.75, na.rm = TRUE)

#View(sentencias_1c)
```
Como los todos los cuartiles obtenidos son cero, se vuelven a calcular los cuartiles sin los datos ceros.

```{r}
#reccap_not_cero <- which(sentencias_1c$reccap != 0)

print('1º Curtil:')
quantile(which(sentencias_1c$reccap != 0),.25)
print('2º Curtil:')
quantile(which(sentencias_1c$reccap != 0),.50)
print('3º Curtil:')
quantile(which(sentencias_1c$reccap != 0),.75)

capmedio <- mean(pull(sentencias_1c[,'reccap']))

sentencias_1c <- sentencias_1c %>% 
  mutate(reccap_0 = reccap == 0) %>% 
  mutate(reccap_1 = (reccap < quantile(which(
    sentencias_1c$reccap != 0),.25)) & (reccap!=0)) %>% 
  mutate(reccap_2 = (reccap >= quantile(which(
    sentencias_1c$reccap != 0),.25)) & (reccap < quantile(which(
      sentencias_1c$reccap != 0),.50))) %>% 
  mutate(reccap_3 = (reccap >= quantile(which(
    sentencias_1c$reccap != 0),.50)) & (reccap < quantile(which(
      sentencias_1c$reccap != 0),.75))) %>% 
  mutate(reccap_4 = (reccap >= quantile(which(
    sentencias_1c$reccap != 0),.75))) 

```

A partir de los cuartiles obtenidos, se generan las siguientes categorías:

* Capital reclamado igual a cero.
* Capital reclamado distinto de cero y menor al cuartil 25%.
* Capital reclamado entre los cuartiles 25% y 50%.
* Capital reclamado entre los cuartiles 50% y 75%.
* Capital reclamado mayor al cuartil 75%.

Se separa la columna justiciables en los siguientes 6 rangos para categorizar.

* Justiciables igual a 1
* Justiciables igual a 2 o 3
* Justiciables igual a 4 o 5
* Justiciables igual a 6 o 7
* Justiciables igual a 8 o 9
* Justiciables mayor a 9

```{r echo=FALSE}

sentencias_1c <- sentencias_1c %>% 
  mutate(justiciables0_1 = justiciables < 2) %>% 
  mutate(justiciables2_3 = (justiciables > 1) & (justiciables < 4)) %>% 
  mutate(justiciables4_5 = (justiciables > 3) & (justiciables < 6)) %>% 
  mutate(justiciables6_7 = (justiciables > 5) & (justiciables < 8)) %>% 
  mutate(justiciables8_9 = (justiciables > 7) & (justiciables < 10)) %>% 
  mutate(justiciables10_N = justiciables > 9)


```

Se expresan las variables localidad, tipo de proceso, circunscripción y materia como factor, esto se requiere para aplicar apriori.

```{r}
sentencias_1c <- sentencias_1c %>% 
  mutate(localidad = as.factor(localidad))

sentencias_1c <- sentencias_1c %>% 
  mutate(tproc = as.factor(tproc)) %>% 
  mutate(circunscripcion = as.factor(circunscripcion)) %>% 
  mutate(materia = as.factor(materia))
```

Generamos una nueva tabla con las columnas tipo booleanos y categóricas. Se muestra un fragmento en la siguiente tabla.

```{r echo=FALSE}
sentencias_final <- sentencias_1c %>% 
  select(-nro, -as, -ccon, -finicio, -fres, -fdesp, -fvenc1, -fvenc2, -tres, -justiciables, -reccap, -iep, -localidad)

sentencias_final %>% 
  mostrar(caption = "Tabla final a utilizar en el algoritmo apriori")
```

# Generación de Reglas

Con los datos ya pre-procesados aplicamos apriori para generar las reglas de asociación. Inicialmente tomamos como valores límite un soporte de 0.001 y una confianza de 0.5.

```{r size = 'scriptsize'}

rules <- apriori(sentencias_final, parameter = list(
  supp=0.001, conf=0.5, minlen=2), appearance = list(
    rhs=c("demorado", "rapido")))
summary(rules)


```

```{r size = 'scriptsize'}
inspect(rules[1:8])
```


Se elimianan las reglas redundantes y se imprimen las primeras 8. Se puede observar que hay reglas que son similares pero solamente difieren en su nivel de especificidad, por esto deben ser eliminadas para el análisis.
```{r size = 'scriptsize'}
rules <- rules[!is.redundant(rules)]
inspect(rules[1:8])
```

Graficamos las reglas para ver como varía el soporte y la confianza.

```{r echo=FALSE, fig.height=4, fig.width=4.5, message=FALSE, warning=FALSE}

plot(rules)

```
Se grafica nuevamente pero incluyendo en dato del orden de las reglas con colores.

```{r, echo=FALSE, fig.height=4, fig.width=4.5}

plot(rules, method = "two-key plot")

```

Se realiza un inspect de las primeras reglas. Se puede ver que hay reglas que no son de interés por tener baja confianza.

```{r size = 'scriptsize'}

inspect(rules[1:8])

```


Se vuelven a visualizar las reglas pero ordenas por soporte y confianza.

```{r size = 'scriptsize'}
top.confidence <- sort(rules, decreasing = TRUE, 
                       na.last = NA, by = "confidence")
inspect(top.confidence[1:8])

```

```{r size = 'scriptsize'}

top.support <- sort(rules, decreasing = TRUE, 
                    na.last = NA, by = "support")
inspect(top.support[1:8])

```

Se toman las reglas ordenandas por confianza para analizar.

```{r size = 'scriptsize'}
summary(top.confidence)

inspect(top.confidence[1:8])

```

# Resultados / Discusión

## Asociaciones destacadas: 

* tipo de proceso *ACCIÓN DE AMPARO* en las circunscripción de **Nogoyá** como *demoradas* con respecto a los valores provinciales.
* *APREMIO* con capital reclamado *recap_1* aparecen en gral *demorados*, sin embargo, cuando el capital reclamado es *recap_0*, se resuelven *rápido*.
* Los procesos *EJECUTIVO* en *Gualeguaychú* aparecen como *demorados*.

Se han obtenido reglas que eran de esperarse debido, por ejemplo, a que dado un tipo de proceso, al incrementarse el capital reclamado o el nro de justiciables, se puede inferir que todo el proceso se hace más complejo y se elonguen los tiempos de resolución por sentencia.

Sin embargo, *no hay razones* de tipo procesal, para que *diferentes circunscrupciones/jurisdicciones presenten diferencias*, las mismas, *son las más significativas para el análisis* y requieren una investigación más profunda. Las reglas generadas pueden poner en evidencia diferencias en dotaciones de personal, prácticas administrativas y/o alguna circunstancia particular que lleve a estas diferencias.


# Conclusiones

Las técnicas empleadas aquí han dado como resultado reglas interesantes para investigar, ya que a priori no se esperaban circunscripciones asociadas a diferencias en tiempos de resolución de sentencia, dichas diferencias pueden estar asociadas al modo de trabajo en esas localidades, quizás a la dotación de personal, capacitaciones de los mismos, u otras razones que requieren investigación específica.

En cuanto a las herramientas, el preprocesamiento de datos y la generación de reglas han resultado muy sencillo con las técnicas utilizadas, así mismo el formato seleccionado para la realización del informe, permite hacer evaluaciones interactivas mientras se conforma el documento, como así también hace muy sencillo trabajar de manera colaborativa ya que en el mismo documento está el código que se ha utilizado para manipular los datos y generar las reglas.

# Referencias



